【裁判字號】    89,交上易,126
【裁判日期】    890202
【裁判案由】    過失致死
【裁判全文】
臺灣高等法院臺南分院刑事判決                  八十九年度交上易字第一二六號
      上  訴  人
      即  被  告  甲○○
                          住雲.
                          身分.
    選任辯護人  高進棖律師
右上訴人因過失致死案件，不服臺灣雲林地方法院八十八年度交易字第一○三號中華
民國八十八年十二月九日第一審判決（起訴案號：臺灣雲林地方法院檢察署八十八年
度偵字第二一八七號），提起上訴，本院判決如左：
      主      文
原判決撤銷。
甲○○因過失致人於死，處有期徒刑柒月。
      事      實
一、甲○○明知未領有機車駕駛執照者，禁止駕駛汽、機車，仍於民國（下同）八十
    八年三月十八日十七時四十分許，在無駕駛執照下，騎乘車號ＭＬＫ─四八九號
    重機車，沿雲林縣古坑鄉○○村○○道由南往北方向行駛，途經與往石坑之交岔
    路口時，原應注意行經無號誌之交岔路口時應減速慢行作隨時停車之準備，且依
    當時尚屬日間，道路無缺陷，視距、光線及路況均良好等情形，並無不能注意情
    事，竟疏於注意，貿然在未領得重機車駕駛執照之情形，仍以時速四十公里未減
    速而行駛至右開交岔路口時，適許仲成騎乘腳踏車由往石坑之岔路駛出，亦未注
    意支線道車須讓幹道車先行之規定，甲○○因未減速慢行作隨時停車之準備而撞
    擊許仲成所騎之腳踏車，致許仲成人車倒地後受有頸椎脫位併四肢癱瘓等傷，經
    送醫急救後，併發吸入性肺炎、呼吸衰竭，於八十八年四月四日二十三時四十分
    不治死亡。甲○○於肇事後犯罪未被發覺前，主動向到場處理之警員表示肇事，
    並進而接受裁判。
二、案經被害人許仲成之子乙○○訴請臺灣雲林地方法院檢察署檢察官偵查起訴。
      理      由
一、訊據上訴人即被告甲○○固對於右揭時、地，無照駕車，於行經無號誌交岔路口
    未減速慢行，作隨時停車之準備而肇事之事實坦承不諱，為矢口否認有過失致死
    之犯行，辯稱：被害人肇事當時僅係頭椎受傷，係一般外傷，尚不致命，於住院
    數日後始因肺部感染細菌引發敗血症死亡，故被害人之死亡與被告過失行為尚無
    因果關係，被告僅涉有過失傷害，被告於肇事後即委由路人幫伊打電話報警，且
    在場等候警員到場處理並主動告之肇事，應係自首等語。
二、經查：
（一）右揭事實，業據上訴人即被告甲○○於警訊、偵查中、原審及本院審理時坦承
      不諱，亦不否認其有過失，核與事後到場之被害人之子即告訴人乙○○於警訊
      、偵查中及原審審理時指訴之情節相符，並據到場處理之警員劉錫成於原審證
      述：肇事地點在交岔路口，該路寬約四公尺可行駛車輛，並非被告所稱僅一公
      尺，現場沒有剎車痕，只有刮地痕，肇事路口微有彎道，但並沒有影響視線，
      而且沒有障礙物阻隔視線等語，證述在卷，並製有道路交通事故調查報告表乙
      份及現場照片六張附卷可稽。
（二）因被告之肇事，致  被害人許仲成因本件車禍致頸椎脫臼、吸入性肺炎引起呼
      吸衰竭而死亡，有沙鹿童綜合醫院病歷摘要表在卷可查，並經檢察官督同檢驗
      員相驗屬實，填有驗斷書、相驗屍體證明書、勘驗筆錄等附卷可稽。又被害人
      係送醫診治後始死亡，惟據原審函詢診治之沙鹿童綜合醫院被害人之死亡與車
      禍是否有關，業據函稱：因病患許仲成受傷而四肢癱瘓，且影響到呼吸功能，
      此類病人易受到「吸入性肺」及其他多種併發症的侵襲，這些併發症自受傷之
      日起至數週之間均可能陸續顯現，甚至致命；感染肺炎與車禍有關，因頸椎、
      頸脊隨損傷造成四肢癱瘓、呼吸功能受損而致吸入性肺炎；被害人是屬於頸椎
      、頸脊隨損傷後併發症之一等語，有該醫院八十八年五月十七日沙鹿童欽字第
      二二六號函附於原審卷可稽。被告否認被害人之死亡與本件肇事無關云云，即
      無可採，被告並聲請送鑑定即無必要，併此敘明。
（三）按汽車駕駛人行經無號誌之交岔路口時，應減速慢行，作隨時停車之準備，此
      道路交通安全規則第九十三條第一項第四款定有明文。被告於右揭時地騎機車
      行經無號誌之交岔路口時未注意應減速慢行，作隨時停車之準備，已違反上揭
      保護他人之交通法規；而依交通事故調查報告表所載及照片所示，當時天氣情
      天，光線良好，柏油路面，路況良好，標線清晰，並無不能注意情事，其能注
      意而不注意，則其對本件車禍之發生顯明過失；本件於原審送嘉雲區車輛行車
      事故鑑定委員會鑑定結果，亦認：許仲成駕駛腳踏車，行經無號誌岔路口，支
      線車未讓幹道車先行，為兆事主因；甲○○駕駛重機車，行經無號誌岔路口，
      未減速慢行，為肇事次因。復經原審送臺灣省車輛行車事故覆議鑑定委員會覆
      議，仍為相同之見解，亦有該委員會及覆議委員會之鑑定書附於原審卷可參。
      本件肇事之發生，被告實係就其駕車應注意並能注意遵守之事項而未注意所造
      成，過失肇事責任，委無可辭，其過失又與被害人之死亡有相當因果關係，被
      害人許仲成雖亦負有較重之疏失，唯係與被告之過失併合而肇致，即被告之刑
      責，不能因而相抵解免。
（四）被告供稱於事故發生時即託人報案並將被害人送醫，並留在現場，於警到場時
      即表明為肇事車輛駕駛人而接受裁判，核與卷附道路交通事故調查報告表所載
      相符，復據到場處理之警員劉錫成於原審證稱甲○○在現場向警方表明為駕駛
      人，足見被告甲○○於未被有偵查權之公務員或機關發覺其為犯嫌前，向到場
      處理之警員自首坦承犯行，進而接受裁判甚明。
（五）綜上所述，被告甲○○於本院前開所辯僅係過失傷害，顯係事後避重就輕之詞
      ，委無足採，本件事證已臻明確，被告犯行洵堪認定。
三、核上訴人即被告甲○○所為，係犯刑法第二百七十六條第一項之過失致人於死罪
    。其未領有駕照仍騎乘機車而肇事致人於死，迭據被告供承在卷，並有交通事故
    調查報告表記載在卷可查，應依道路交通管理處罰條例第八十六條第一項加重其
    刑。又被告於肇事後犯罪未被有偵查權之公務員或機關發覺前，向到場處理之員
    警坦承肇事，並接受裁判，已見前述。按刑法第六十二條所謂「自首」祇以犯人
    在犯罪未發覺之前，向該管公務員申告犯罪事實，並不逃避接受裁判已足。又刑
    事訴訟採職權主義，不能期待被告自己證明自己犯罪，因之，自首者於自首後，
    縱又為與自首時不相一致之陳述甚至否認犯罪，仍不能動搖自首之效力（最高法
    院七十年台上字第六八一九號判例參照）。被告於肇事後已自首，雖於本院審理
    中否認有過失致死，惟仍不影響其自首之效力，爰依自首之規定減輕其刑。
四、原審以被告罪證明確，因以論罪科刑，固非無見。惟原判決疏未見及被告有自首
    之行為，致未予以減輕其刑，尚有未洽。被告上訴意旨以僅係過失傷害之犯行，
    固無足取，惟主張有自首情節，而執以指摘原判決不當，為有理由，自應由本院
    予以撤銷改判。爰審酌被告未有犯罪記錄，素行良好，被害人於支線道駛入幹道
    ，未讓幹道車先行，亦有過失，被告犯後尚未與被害人家屬和解，及犯後態度等
    一切情狀，量處有期徒刑七月，以示懲儆。
據上論斷，應依刑事訴訟法第三百六十九條第一項前段、第三百六十四條、第二百九
十九條第一項前段，道路交通管理處罰條例第八十六條第一項，刑法第二百七十六條
第一項、第六十二條，罰金罰鍰提高標準條例第一條前段，判決如主文。
本案經檢察官楊秀美到庭執行職務。
中      華      民      國    八十九    年      二      月      二      日
                                     臺灣高等法院臺南分院刑事第一庭
                                         審判長法官
                                               法官
                                               法官
不得上訴
附錄：本判決論罪科刑法條：
刑法第二百七十六條：
一、因過失致人於死者，處二年以下有期徒刑、拘役或二千元以下罰金。
二、從事業務之人，因業務上之過失犯前項之罪者，處五年以下有期徒刑或拘役，得
    併科三千元以下罰金。


司法院資訊處製作；財團法人民間司法改革基金會備份。
